臺灣臺北地方法院民事判決　　　　　　　96年度訴字第3390號
原　　　告　庚○○
被　　　告　甲○○
訴訟代理人　乙○○
被　　　告　二十一世紀房地產有限公司
兼　法　定　戊○○
代　理　人　　　　　　　25號.
共　　　同
訴訟代理人　錢裕國　　律師
　　　　　　王一翰　　律師
複代理人　　辛○○
被　　　告　丁○○
被　　　告　泛太不動產仲介經紀股份有限公司
兼　法　定　丙○○
代　理　人
共　　　同
訴訟代理人　己○○
當事人間請求返還價金等事件，本院於中華民國96年6月28日言
詞辯論終結，判決如下：
    主      文
原告之訴及假執行之聲請均駁回。
訴訟費用由原告負擔。
    事實及理由
一、被告丁○○未於言詞辯論期日到場，核無民事訴訟法第386
    條所列各款情形，爰依原告庚○○之聲請，由其一造辯論而
    為判決。
二、原告起訴主張：
    (一)被告二十一世房地產有限公司（下稱二十一世紀公司）為
      被告泛太不動產仲介經紀股份有限公司（下稱泛太不動產
      公司）之加盟公司，被告丁○○為二十一世紀公司雇用之
      業務員，皆以售屋為業，對於房屋結構安全法規、房屋瑕
      疵類型及法律要求之業務上揭露義務知之甚詳。被告甲○○於民國95年7月間與二十一世紀公司簽訂契約，委託該
      公司代為銷售其所有坐落臺北市○○區○○段一小段323
      地號土地及其上門牌臺北市○○街345巷3號3樓房屋 (下
      稱系爭房屋)；同年月間原告委託二十一世紀公司代為尋
      覓適當房屋，經與丁○○洽談後，丁○○為推銷系爭房屋
      ，偕同原告至現場看屋，當時客廳舖設木質加高地板，廚
      房及後陽台則為磁磚地板，客廳與廚房地板有高度落差，
      原告即問丁○○其原因，丁○○告以係因老式建築風格所
      致。原告嗣於95年7月28日至二十一世紀公司與甲○○簽
      訂買賣契約，簽約前向甲○○詢問為何客廳與廚房地板有
      高低落差，甲○○答稱係因裝潢拉水平所致，原告為從事
      金融業務人員，從小至大未有買賣房屋經驗，對於建築結
      構從未有涉略，為怕風險特別選擇二十一世紀公司，且經
      丁○○及甲○○出示屋況說明書，該說明書記載系爭房屋
      無建築傾斜問題，而相信渠等說詞，遂簽訂買賣契約，當
      日並交付新臺幣（下同）20萬元作為定金，其後又分次支
      付54萬元及74萬元，於交屋前共交付148萬元，並被要求
      付清8萬元之仲介服務費，雙方約定同年九月底前交付尾
      款。
    (二)原告於95年9月中旬委託室內設計公司裝潢，經該公司設
      計師丈量後，告知原告系爭房屋有傾斜狀況，翌日原告即
      前往二十一世紀公司告知丁○○，希望能解除買賣契約，
      被告等表示系爭房屋並無瑕疵，如欲解約原告需付出大筆
      解約金，且先前支付之款項，需經相當長時間的法律程序
      才有可能取回，因原告支付之款項，係多年積蓄加上借貸
      所得，若一夕之間付諸東流，不僅不能見諒於岳父、岳母
      及新婚妻子，亦讓年邁父母擔憂，更怕因長期訴訟，心力
      交瘁而影響工作，因此在被告等言語脅迫原告需付出數十
      萬元違約金之情況下，不熟悉買賣法律規定之原告，只得
      無奈告訴被告等若系爭房屋無傾斜情事與安全顧慮，即無
      解除契約想法，希望在確定房屋安全後再付尾款，其後雙
      方委任尹晟工程顧問有限公司（下稱尹晟公司）對房屋傾
      斜度進行檢測，檢測結果系爭房屋傾斜率最大值達到1/47
      ，依臺北市建築物工程施工損害鄰房鑑定手冊之說明，已
      達需重建之程度。
    (三)原告得知檢測結果，向被告表示希望解除契約，惟被告卻
      以當初簽約時，原告對買賣契約書中勾選現況交屋並無異
      議，因此只能接受系爭房屋目前之狀況，若欲解除契約需
      支付數十萬元之違約金，且需很長的法律程序方可能取回
      前所交付之款項，被告兇惡地利用原告對於法律要件的不
      熟悉及已支付大筆款項，強要原告與被告達成和解協議，
      否則將付諸法律行動，請求原告支付違約金，利用原告急
      迫、輕率且無經驗之情形下，使原告心生恐懼，迫於無奈
      ，接受被告和解要約，而締結不公平和解契約，減少價金
      20萬元交付尾款，並進行產權移轉登記。原告爰依民法第
      92條規定，以起訴狀繕本送達為撤銷上開和解之意思表示
      。又系爭房屋之瑕疵在契約成立前即已存在，並達嚴重程
      度，原告於簽約前不知該瑕疵存在，且該瑕疵並非一般人
      能輕易得知，爰依民法第354條、第359條規定請求減少價
      金，系爭房屋之傾斜率已達危樓程度，依84年12月出版之
      臺北市工務局審定之臺北市建築物工程施工損害鄰房鑑定
      手冊第40頁說明，房屋傾斜率超過1/50，不論損壞程度如
      何，已達重建標準，可見系爭房屋之交易價值已歸零，參
      考實務上相近案例之見解，謹以折價32.13%為計算標準，
      應減少價金250萬元，甲○○應依民法第179條規定返還所
      減少之價金及自95年10月11日起至清償日止按年息5%計算
      之利息。再丁○○與甲○○之行為對原告構成侵權行為，
      而二十一世紀公司與泛太不動產公司在形式上足以使人信
      渠等有合夥關係，且二十一世紀公司所使用廣告、招牌及
      文件均足以令人相信交易相對人為泛太不動產公司，爰依
      民法第184條、第185條及第188條規定，請求被告等連帶
      賠償250萬元及自95年10月11日起至清償日止按年息5% 計
      算之利息。若原告請求返還價金為有理由，原告亦得依與
      二十一世紀公司簽訂之仲介契約，請求返還仲介服務費
      25,000元。
    (四)聲明：
      1.甲○○應返還原告250萬元及自95年10月11日起至清償
        日止按年息5%計算之利息。
      2.二十一世紀公司、丁○○及泛太不動產公司應返還原告
        250萬元及自95年10月11日起至清償日止按年息5%計算
        之利息。
      3.前二項請求，於其中一被告清償時，其他被告於清償範
        圍內，免除給付義務。
      4.二十一世紀公司及泛太不動產公司應連帶返還原告25,0
        00元及自95年10月11日起至清償日止按年息5%計算之利
        息。
      5.願供擔保請准宣告假執行。
三、被告答辯意旨：
    (一)甲○○部分：其於95年7月28日簽約時，已告知原告系爭
      房屋傾斜，簽約後原告以傾斜為由要求解除契約，其以買
      賣契約書第7條第2款及第3款之約定請求原告負違約責任
      ，並無不當，其與原告間接透過仲介公司交涉，從未使用
      脅迫方式。雙方於95年9月間合意若系爭房屋鑑定為危樓
      ，則當然解除契約，若非危樓，則原告應依約履行，如原
      告未依約履行，再商討違約事宜，原告在商討期間，曾諮
      詢法務人員，亦將網路上搜尋之相關資料提出討論，在看
      過尹晟公司之報告後，雙方及二十一世紀公司再次討論及
      協議，合意減少20萬元，並於買賣契約書第13條第3項目
      中註明。本件交易經過二個月餘之時間, 足見原告有相當
      之思慮及考量，何來受危害或迫於無奈做出不自由之意思
      表示。聲明：原告之訴及假執行之聲請均駁回；如受不利
      之判決，願供擔保請准宣告假執行。
    (二)二十一世紀公司及戊○○部分：原告透過被告仲介購買甲○○所有之系爭房屋，雙方原約定以現況交屋，因原告認
      為系爭房屋有傾斜之情事，故由被告委請尹晟公司測量，
      因確有傾斜，賣方與原告協議折價20萬元以補償原告，原
      告亦表同意，雙方於買賣契約第13條第3項即載明其事，
      其後於95年10月15日買賣雙方完稅並完成交屋手續，三方
      於結算表上註明日後，不再以任何理由，要求他方補償。
      原告主張受被告脅迫簽訂和解約定，並撤銷和解之意思表
      示，原告就受到脅迫之事實，應負舉證責任。並聲明：原
      告之訴及假執行之聲請均駁回；如受不利之判決，願供擔
      保請准宣告假執行。
    (三)泛太不動產公司及丙○○部分：本件之被告二十一世紀公
      司為泛太不動產公司之松仁加盟店，公司名稱為福華房屋
      仲介有限公司 (下稱福華公司)，泛太不動產公司與福華
      公司間為加盟授權關係，雙方均為獨立之法人，無從屬或
      控制關係，福華公司亦非泛太不動產公司之子公司，原告
      與福華公司間買賣議價委託關係之效力並不及泛太不動產
      公司，且原告與泛太不動產公司間無任何契約關係，泛太
      不動產公司並非適格之當事人。再福華公司以自己名義與
      原告簽訂買賣議價委託書，並非泛太不動產公司名義為之
      ，顯與代理之概念未合，既非代理，亦無表見代理之問題
      。又泛太不動產公司雖授權福華公司使用二十一世紀不動
      產商標，但未授權福華公司使用二十一世紀不動產名義或
      泛太不動產公司名義，從事相關仲介業務。縱退步言之，
      原告亦明知或可得而知福華公司無代理權，仍無表見代理
      之適用。泛太不動產公司於本件交易中，並無獲取任何報
      酬或費用，對原告並無不當得利及侵權行為存在，原告請
      求泛太不動產公司及丙○○負連帶賠償責任，並無理由。
      原告與甲○○就系爭交易達成和解，原告讓步之權利，相
      當於拋棄，發生消滅之效力，原告之瑕疵擔保請求權已經
      消滅，原告稱受福華公司之脅迫而簽訂和解契約，即應就
      其事實負舉證責任。聲明：原告之訴駁回。
    (四)被告丁○○未於言詞辯論期日到場，亦未提出書狀作何聲
      明或陳述。
四、得心證之理由：經查，原告主張其於95年7月間經被告二十
    一世紀公司業務員丁○○之仲介，與被告甲○○簽約購買其
    所有系爭房屋，嗣發現系爭房屋有傾斜瑕疵等事實，業據其
    提出買賣議價委託書、不動產標的現況說明書、不動產買賣
    契約書、尹晟公司數值成果報告書（卷第8至19頁)在卷可稽
    ，並為被告所不爭執，應堪信為真實。次查，原告主張甲○○及丁○○隱瞞系爭房屋有傾斜之瑕疵，並趁其急迫、輕率
    、無經驗，且在被告等人之脅迫下與渠等和解，減少價金20
    萬元等事實，則為被告甲○○、二十一世紀公司、戊○○、
    泛太不動產公司及丙○○所否認，並以前開情詞置辯。因此
    ，本件之爭點當在於原告與甲○○就系爭房屋傾斜之瑕疵是
    否曾達成和解，被告等人是否趁原告急迫、輕率及無經驗情
    況下，與原告達成和解，或原告所為之和解意思表示，是否
    在受脅迫下所為？茲判斷如下：
    (一)被告辯稱原告就系爭房屋傾斜之瑕疵與甲○○達成和解，
      並以系爭房屋買賣契約第13條第3項之約定 (卷第13頁)及
      結算表一份 (卷第81頁)為證。觀諸系爭房屋買賣契約第
      13條第3項約定：「針對房屋傾斜情形，經方協議同意
      ，由賣方自買賣總價款中折價新台幣貳拾萬元整予買方，
      買方保証日後不得再以任何理由向賣方求償。且買方應於
      民國95年10月13日前代償賣方貸款。方並各執房屋鑑定
      之數值成果報告書乙份。」原告及王美借並於其上簽名、
      蓋章，其約定文字淺顯易懂，事項又具體特定，足見原告
      與甲○○確已就房屋傾斜之瑕疵達成和解，被告上開所辯
      ，堪予採信。
    (二)按因被被脅迫而為意思表示者，表意人得撤銷其意思表示
      ，民法第92條第1項前段定有明文。次按當事人主張有利
      於己之事實者，就其事實有舉證之責任，民事訴訟法第
      277條前段亦定有明文。因此，主張受脅迫而為意思表示
      者，自應就其受脅迫之事實，負舉證責任（最高法院21年
      上字第2012號判例意旨參照）。本件原告主張其受甲○○
      及丁○○及戊○○等人脅迫而為上開和解意思表示，為被
      告等人所否認，按諸上揭說明，自應由原告負舉證責任，
      惟其並未舉證以實其說，即難採信。且所謂被脅迫而為意
　　　思表示，係指因相對人或第三人以故意告以言語或舉動告
  　　以危害，致意思表示人生恐怖而為意思表而言，且此項脅
　    迫必以不法之危害為限。本件觀諸原告所述甲○○及丁○○所述之脅迫方法為渠等稱：原告若解約需付出數十萬元
      之違約金，且需很長之法律程序方可能取回所交付款項等
      語，並利用原告對法律程序之不熟悉，致原告心生恐懼等
      情。按解除契約，有可歸責之一方，應依約支付違約金，
      得為當事人所約定，亦為法律所明定，依甲○○等人之立
      場，自認渠等無違約，故而主張原告應支付違約金，此乃
      人情之常，實難以此認甲○○或丁○○有告以不法危害之
      情事，且甲○○有無違約，究非由甲○○等人所能決定，
      當由法院判斷，原告自承為研究所畢業，對此應有認識，
      再因目前各法院案件數量龐大，如當事人執意依訴訟程序
      解決，必耗費相當時日，始可確定並實現其權利，此亦為
      一般民眾所預見，甲○○等人係告知以目前訴訟實務之現
      況，亦難以之認為有何脅迫原告之情事。又原告主張丁○○打電話至原告辦公處所騷擾、需另支付仲介服務費云云
      ，除其未舉證以實其說外，該等事項，亦難認丁○○有何
      脅迫原告之情事。另原告所陳95年12月24日晚間10點多至
      原告住處所樓下按門鈴一事，則在雙方95年10月間簽訂和
      解契約之後，並不得以之認定丁○○脅迫原告簽訂和解契
      約之事實；至於原告陳稱其有無法面對岳父等、令父母憂
      心等、所租房屋已屆期、官司纏身將影響公司對其信任、
      無瑕處理其他事務等等不得已之情況，而簽訂系爭房屋買
      賣契約，亦均非得認為受脅迫之事由。此外，原告復未能
      提出其他證據以資證明其受甲○○及丁○○等人之脅迫，
      而為和解之意思表示，其依民法第92條第1項前段規定主
      張撤銷上開和解意思表示，洵無足採。
    (二)再按法律行為，係乘他人之急迫、輕率或無經驗，使其為
　　　財產上之給付或為給付之約定，依當時情形顯失公平者，
　　　法院得因利害關係人之聲請，撤銷其法律行為或減輕其給
  　　付，民法第74條第1項亦著有明文。惟上開撤銷權，須以
　    訴之形式向法院請求為撤銷其行為之形成判決，始能發生
      撤銷之效果，倘僅於給付之訴訴訟中主張行使此項撤銷權
      ，以之為攻擊防禦方法，自不生撤銷之效力，其法律行為
      仍不因此而失其效力（最高法院86年度台上字第2521號判
      決意旨參照）。原告於本件訴訟中主張被告等人趁其急迫
      、輕率、無經驗而締結不公平和解契約云云，按諸上揭說
      明，並不生撤銷之效力。且原告於95年7月27日與二十一
      世紀公司簽訂買賣議價委託書，雖於翌日即與甲○○簽訂
      不動產買賣契約書，然因系爭房屋傾斜問題，遲未履約，
      嗣經尹晟公司鑑定後，繼續磋商，於95年10月間於買賣契
      約書中加入和解條款，同年月15日交屋，再觀諸原告支付
      款項之紀錄，原告於95年7月28日支付20萬元、95年8月2
      日支付54萬元、95年8月14日支付74萬元、95年10月11日
      支付630萬元，依其磋商及繳款歷程，實難謂有急迫、輕
      率之情事，至於有無經驗，係指處理一般事物之經驗而言
      ，非指特定具體事物之經驗，原告自承為從事金融業務人
      員，又具碩士學歷，難謂無處理一般事物之經驗。本件雙
      方在自由意識下為終止爭執，各做讓步而為和解之意思表
      示，不能因原告嗣認和解條件對其不公平，即認被告等人
      係趁其急迫、輕率或無經驗之情況下所為，其上開主張，
      亦非足採。
    (三)第按稱和解者，謂當事人約定，互相讓步，以終止爭執或
　　　防止爭執發生之契約；和解有使當事人所拋棄之權利消滅
　　　及使當事人取得和解契約所訂明權利之效力，民法第736
  　　、第737條分別定有明文。本件原告與甲○○就系爭房屋
      傾斜之瑕疵，既已達成和解，而該和解之意思，復無得撤
      銷之情事，則原告已拋棄主張物之瑕疵之權利，自不得再
      依民法第354條、第359條規定請求減少價金250萬元，並
      依不當得利之規定請求甲○○返還該250萬元。
　　(四)復按故意以背於善良風俗之方法，加損害於他人者，負損
　　　害賠償責任，民法第184條第1項後段固亦定有明文。惟就
  　　其事實，按諸民事訴訟法第227條前段舉證責任分配原則
    　，應由主張該事實之原告負舉證之責，本件原告未能證明
      甲○○、丁○○及戊○○有何脅迫其為和解之意思表示，
      已如前述，此外，原告亦未能舉證證明甲○○等人有何以
      背於善良風俗之方法，損害其權利或利益，其主張被告等
      人，應依民法第184條、第185條、第188條連帶負侵權行
      為損害賠償責任，即非可採。更何況其中，泛太不動產公
      司僅係授權二十一世紀公司使用其商標而為其加盟店，亦
      難因之認泛太不動產公司須與二十一世紀公司負連帶侵權
      行為損害賠償責任，原告主張泛太不動產公司應對其負侵
      權行為損害賠責任，實乏所據。
    (五)末查，本件原告主張甲○○應負物之瑕疵擔保責任，經其
      減少價金250萬元部分，並無理由，已如前述，則其主張
      二十一世紀公司、泛太不動產公司應依仲介服務契約減少
      仲介服務費25,000元，並依民法第179條不當得利法律關
      係請求返還上開25,000元，亦乏所據，難以准許。
    (六)綜上所述，本件原告主張甲○○應負物之瑕疵擔保責任，
      經其減少價金後，應依不當得利之規定返還250萬元，被
      告等人連帶負侵權行為損害賠償責任，被告二十一世紀房
      地產有限公司、泛太不動產仲介經紀股份有限公司應連帶
      返還仲介服務費25,000元，均無理由，應予駁回。
五、原告之訴既經駁回，其假執行之聲請即失所附麗，應併予駁
    回之。
六、本件事證已臻明確，甲○○聲請訊問證人莊粵華及莊士桂，
    本院認無必要，又兩造其餘攻擊防禦方法及所舉未經援用之
    證據，經本院斟酌後，亦認為均不足以影響本判決之結果，
    爰不一一論駁，併此敘明。
據上論結，原告之訴為無理由，依民事訴訟法第385條第1項前段
、第78條，判決如主文。
中　　華　　民　　國　　96　　年　　7　　月　　12 　日
                  民事第四庭法  官  劉坤典
以上為正本係照原本作成
如對本判決上訴，須於判決送達後20日內向本院提出上訴狀
中　　華　　民　　國　　96　　年　　7　　月　　12 　日
                            書記官  楊勝欽
